【裁判字號】    99,聲,5
【裁判日期】    990104
【裁判案由】    聲請具保停止羈押
【裁判全文】
臺灣高等法院刑事裁定                     99年度聲字第5號
聲  請  人
即  被  告  甲○○
                    現於臺灣臺北看守所羈押中
選任辯護人  黃啟逢律師
            蔡雲璽律師
上列被告因本院98年度上重更(一)字第56號殺人等案件，聲請具
保停止羈押，本院裁定如下：
    主  文
聲請駁回。
    理  由
一、本件聲請人即被告甲○○因殺人等案件，前經本院訊問後，
    認有刑事訴訟法第101 條第1 項第3 款之情形，非予羈押顯
    難進行審判，而於民國98年12月2 日執行羈押在案。
二、聲請意旨略以：被告甲○○羈押迄今已近二年，在看守所裡
    聽主管教化、宗教點化，讓被告想了很多，也改變了許多面
    對人、事、物的態度；然而，被告當時一念之差，妨害他人
    自由，被告真的沒想到會造成今日結局，悔恨當初，希望給
    被告一次自新機會，懇請准被告具保停押等語。
三、經查：
(一)按羈押被告之目的，在於確保訴訟程序之進行、證據之存在
    及真實、及刑罰（保安處分）之執行，被告有無羈押之必要
    ，法院自得就具體個案情節予以斟酌決定，如就客觀情事觀
    察，法院許可羈押之裁定在目的與手段間之衡量並無明顯違
    反比例原則情形，即無違法或不當可言。是以被告所涉犯罪
    事實既尚在調查中，於本案情節未臻明瞭前，認有保全將來
    追訴、審判程序進行之必要，因認有羈押之必要性。刑事被
    告經訊問後，認為犯罪嫌疑重大，而有羈押之必要時，得為
    羈押，為刑事訴訟法第101 條所明定。所謂必要與否，自應
    按照訴訟進行程度，及其他一切情事，由法院斟酌認定（參
    照最高法院46年度台抗字第6 號判例意旨）。復按「人民身
    體之自由應予保障」，係憲法第8 條第1 項前段所明白揭櫫
    之基本人權，雖為確保刑事訴訟程序順利進行，使國家刑罰
    權得以實現，刑事保全程序設有羈押制度，衡諸實際，羈押
    係拘束刑事被告之身體自由，並押置於一定處所，致與家庭
    、社會及職業生活隔離，非特於心理上造成嚴重打擊，對名
    譽、信用等人格權之影響亦甚重大，乃干預身體自由最大之
    強制處分，自僅能作為保全程序之最後手段，允宜慎重從事
    （參照司法院釋字第392 號、第653 號、第654 號解釋）。
    司法院釋字第665 號解釋謂：「刑事訴訟法第101 條第1 項
    第3 款規定，於被告犯該第3 款規定之罪，犯罪嫌疑重大，
    且有相當理由認為有逃亡、湮滅、偽造、變造證據或勾串共
    犯或證人之虞，非予羈押，顯難進行追訴、審判或執行者，
    得羈押之。於此範圍內，該條款規定符合憲法第23條之比例
    原則，與憲法第8 條保障人民身體自由及第16條保障人民訴
    訟權之意旨，尚無牴觸。」將該第3 款以犯重罪作為羈押原
    因之規定，限縮在併存「有相當理由，認為有逃亡、湮滅、
    偽造、變造證據或勾串共犯或證人之虞」等原因時，始得執
    行羈押。故抗告人縱符合上揭第3 款之羈押事由，仍須斟酌
    是否有相當理由，認有逃亡、湮滅、偽造、變造證據或勾串
    共犯或證人之虞時，始得羈押。上揭所稱「相當理由」，與
    同條項第1 款、第2 款法文內之「有事實足認有……之虞」
    （學理上解釋為「充分理由」）尚屬有間，其條件當較寬鬆
    。良以重罪常伴有逃亡、滅證之高度可能，係趨吉避凶、脫
    免刑責、不甘受罰之基本人性，倘一般正常之人，依其合理
    判斷，可認為該犯重罪嫌疑重大之人具有逃亡或滅證之相當
    或然率存在，即已該當「相當理由」之認定標準，不以達到
    充分可信或確定程度為必要。以量化為喻，若依客觀、正常
    之社會通念，認為其人已有超過百分之五十之逃亡、滅證可
    能性者，當可認具有相當理由認為其有逃亡、滅證之虞。此
    與前二款至少須有百分之八十以上，始足認有該情之虞者，
    自有程度之差別。再其認定，固不得憑空臆測，但不以絕對
    客觀之具體事實為限，若有某些跡象或情況作為基礎，即無
    不可。至相關之事實或跡象、情況，鑑於此非屬實體審判之
    核心事項，自以自由證明為已足，並不排斥傳聞證據，斯不
    待言（參照最高法院98年度台抗字第690 號裁定意旨）。
(二)查本件被告甲○○因涉犯剝奪他人行動自由、殺人等罪，經
    臺灣士林地方法院認定被告均有罪，各處有期徒刑分別為一
    年二月、十二年，褫奪公權六年等不同之刑，並定應執行刑
    為有期徒刑十三年，褫奪公權六年。檢察官及被告均不服原
    判決而提起上訴，本院前審亦認定有罪，駁回其上訴，被告
    犯罪嫌疑自屬重大，原羈押原因依然存在，不能因具保而使
    之消滅。現本案經最高法院發回指明尚有應行調查事項，業
    經本院以98年度上重更(一)字第56號受理在案，依本案於本
    院現在訴訟進行之程度，及為保全將來之刑事審判及執行能
    順利進行，本院認前述羈押原因仍然存在，有繼續羈押之必
    要。況依起訴書及原審認定犯罪事實，本件僅因同案被告黃
    少宇與被害人杜承恩前因於網路簽賭，致黃少宇積欠杜承恩
    賭債，惟雙方對金額迭有爭執，杜承恩遂透過友人董立心傳
    話向黃少宇索債，黃少宇對杜承恩張揚其積欠賭債之事心生
    不滿，即夥同被告甲○○、連紹雄以勒頸絞殺方式殺害被害
    人，手段不可謂不兇殘，對社會治安危害甚鉅，顯見其對法
    律服從性甚低，且被告犯後對犯行矢口否認，未見悔意，倘
    若法院最後判決結果非其所預期之罪刑，尚難期待被告能服
    膺法院判決結果，其逃亡之誘因也隨之增加，非予羈押難以
    確保審判、執行程序之順利進行，自有羈押之必要。
四、綜上，本院審酌全案卷證及被告上揭聲請理由各情，認前開
    羈押原因尚未消滅，並斟酌命該被告具保、責付或限制住居
    等侵害較小之手段，均不足以確保追訴、審判或執行程序之
    順利進行等情，核與司法院大法官會議釋字第665 號解釋意
    旨亦無相違，是被告甲○○聲請具保停止羈押，自難准許，
    應予駁回。
中    華    民    國    99    年    1    月     4     日
                  刑事第四庭  審判長法  官  陳筱珮
                                    法  官  陳玉雲
                                    法  官  邱滋杉
以上正本證明與原本無異。
如不服本裁定，應於收受送達後五日內向本院提出抗告狀。
                                    書記官  劉貞達
中    華    民    國    99    年    1    月     4     日


司法院資訊處製作；財團法人民間司法改革基金會備份。
